【裁判字號】    99,監宣,41
【裁判日期】    990325
【裁判案由】    監護宣告
【裁判全文】
臺灣臺南地方法院民事裁定              99年度監宣字第41號
聲  請  人  甲○○○
上列聲請人聲請監護宣告事件，本院裁定如下：
    主      文
宣告乙○○（男、民國○○年○月○○日生、身分證統一編號：Ｚ0000
00000號）為受監護宣告之人。
選定甲○○○（女、民國○○年○月○日生、身分證統一編號：Ｚ000
000000號）為受監護宣告之人之監護人。
指定王文達（男、民國○○年○月○○日生、身分證統一編號：Ｚ0000
00000號）為會同開具財產清冊之人。
聲請程序費用新臺幣壹仟元由受監護宣告之人乙○○負擔。
    理      由
一、本件聲請意旨略以：聲請人甲○○○為乙○○之母親，乙○
    ○自民國76年11月6日起，因罹患精神分裂性精神病，雖經
    屢為延醫診治均不見起色，致精神障礙（或其他心智缺陷）
    ，不能為意思表示、受意思表示或辨識其意思表示之效果，
    聲請人甲○○○為此聲請本院對乙○○為監護之宣告，並請
    求本院選任聲請人甲○○○擔任乙○○之監護人，指定王文
    達擔任會同開具財產清冊之人等語。
二、按對於因精神障礙或其他心智缺陷，致不能為意思表示或受
    意思表示，或不能辨識其意思表示之效果者，法院得因本人
    、配偶、四親等內之親屬、最近一年有同居事實之其他親屬
    、檢察官、主管機關或社會福利機構之聲請，為監護之宣告
    ，民法第14條第1項定有明文。經查：
（一）聲請人甲○○○為乙○○之母親，有聲請人等提出之戶籍
      謄本、親屬系統表在卷可佐，依上開規定，本件聲請人聲
      請對乙○○為監護之宣告，自屬有據。
（二）再者，乙○○因罹患精神分裂性精神病，業據聲請人提出
      臺灣省私立臺南仁愛之家附設精神療養院診斷證明書乙件
      為憑，復經鑑定人即財團法人臺灣省私立臺南仁愛之家附
      設精神療養院施仁雄醫師鑑定結果略謂：「個案在魏氏成
      人智力量表的全量表智商是46，屬於中度智能不足的範圍
      ，可能受精神症狀影響而降低其在智力功能的表現。個案
      答題時常回答『不清楚』，而在記憶廣度、字彙和類同分
      測驗時，常會接著說一些無關於答題的數字或字詞。個案
      在每一個分測驗的量表得分皆低於四分，且有多個分測驗
      的原始得分皆為零分，顯示個案在注意力、短期記憶能力
      、算術能力、遵循指示的能力及抽象思考能力、整理歸納
      能力、理解能力、表達能力、社會判斷力方面都有嚴重障
      礙。個案的脖子、嘴歪一側，流汗卻不肯脫掉厚外套，與
      其會談，個案表情淡漠、眼神呆滯、被動回話、有時言不
      切題、答非所問、無病識感、疑似有妄想意念和幻聽症狀
      。個案平常很少說話，幾乎沒有人際互動，且無金錢觀念
      ，在他人督促之下可勉強做一些基本的自我照顧，如自行
      大小便、吃飯、洗澡等，但執行得不是很好。綜合上述，
      個案自三十多年前發病以來，症狀持續存在，未曾完全舒
      解，且其精神功能持續退化，智力下降，對事情的認知與
      是否的判斷有明顯偏差，致意思表示或受意思表示或辨識
      意思表示之效果能力有明顯欠缺，致無法處理自己事務。
      」等情，此有本院99年3月24日監護宣告訊問筆錄及財團
      法人臺灣省私立臺南仁愛之家附設精神療養院鑑定報告書
      各1份在卷可稽。
（三）基上，顯見依乙○○之現況，已因心智缺陷致不能為意思
      表示或受意思表示、不能辨識其意思表示之效果，核與民
      法第14條第1項得為監護之宣告之規定相符，故聲請人聲
      請對乙○○為監護之宣告為有理由，應予准許，爰裁定如
      主文第1項所示。
三、復按法院為監護之宣告時，應依職權就配偶、四親等內之親
    屬、最近一年有同居事實之其他親屬、主管機關、社會福利
    機構或其他適當之人選定一人或數人為監護人，並同時指定
    會同開具財產清冊之人；法院為前項選定及指定前，得命主
    管機關或社會福利機構進行訪視，提出調查報告及建議，監
    護之聲請人或利害關係人亦得提出相關資料或證據，供法院
    斟酌；法院選定監護人時，應依受監護宣告之人之最佳利益
    ，優先考量受監護宣告之人之意見，審酌一切情狀，並注意
    下列事項：(一)受監護宣告之人之身心狀態與生活及財產狀況
    。(二)受監護宣告之人與其配偶、子女或其他共同生活之人間
    之情感狀況。(三)監護人之職業、經歷、意見及其與受監護宣
    告之人之利害關係。(四)法人為監護人時，其事業之種類與內
    容，法人及其代表人與受監護宣告之人之利害關係。民法第
    1111條、第1111條之1定有明文。經查：
（一）受監護宣告之人乙○○未婚，其父、祖父母、外祖父母均
      已死亡，其親屬尚有其母玉蘭、妹王美玲、王麗琴、弟
      王文達、姑王親梅、姨美妹、玉英、舅金水等人一
      節，此有聲請人等提出親屬系統表、戶籍謄本等件在卷可
      查，稽之受監護宣告之人乙○○現罹患精神分裂性精神病
      ，參以受監護宣告之人之監護較為特殊，除監護人負有護
      養療治受監護宣告之之義務，且監護人其工作須時常為之
      ，故需具有相當體力等客觀當條件才能盡其義務，佐以受
      監護宣告之人乙○○之母甲○○○、妹王美玲、王麗琴、
      弟王文達等人共同決議推舉由受監護宣告之人乙○○之母
      甲○○○擔任其之監護人，此有聲請人等所提出之親屬會
      議記錄、親屬團體會議推定監護人說明書各乙份在卷可稽
      ，本院綜參上情，認由聲請人甲○○○擔任受監護宣告之
      人乙○○之監護人，最能符合受監護宣告之人之最佳利益
      ，爰選定聲請人甲○○○為監護人。
（二）另揆諸民法第1111條第1項法院指定會同監護人開具財產
      清冊之人之立法理由，係為在選定監護人時，應同時指定
      會同開具財產清冊之人，以實施監督之目的，準此，本院
      既已選定甲○○○為受監護宣告之人乙○○之監護人，自
      有依上揭規定指定會同開具財產清冊之人之必要。查本件
      受監護宣告之人乙○○名下有土地17筆，共值新臺幣（下
      同）262,164元，此有本院依職權所調取之受監護宣告之
      人乙○○之稅務電子閘門財產所得調件明細表在卷可參，
      本院斟酌其財產狀況，價值不高亦不複雜，故並無特別指
      定其他專業之人作為本件會同開具財產清冊之人之必要，
      復參酌受監護宣告人乙○○之家庭成員狀況，審以受監護
      宣告之人乙○○之母甲○○○、妹王美玲、王麗琴、弟王
      文達等人復共同推舉由王文達擔任受監護宣告之人乙○○
      之會同開具財產清冊之人，此有聲請人所提出之親屬會議
      記錄、親屬團體會議推定監護人說明書在卷可稽，本院審
      之王文達既為受監護宣告之人乙○○之弟，衡情應會本於
      受監護宣告之人乙○○之最佳利益，與監護人共同開具財
      產清冊。從而，爰依民法第1111條第1項規定，指定王文
      達為本件監護宣告事件之會同開具財產清冊之人，以利本
      件監護事宜之執行。
四、依民事訴訟法第608條第1項，裁定如主文。
中    華    民    國    99    年    3     月    25    日
                  家事法庭法  官  楊佳祥
以上正本係照原本作成。
如不服本裁定關於選定監護人及指定會同開具財產清冊之人等部
分，應於送達後十日內向本院提出抗告狀，並繳納抗告費新臺幣
1,000元；其餘關於宣告監護之部分，不得抗告。
中    華    民    國    99    年    3     月    25    日
                          書記官  葉芳如

司法院資訊處製作；財團法人民間司法改革基金會備份。
